臺北高等行政法院判決
　　　　　　　　　　　　　　　　　　 94年度簡字第00461號
原　　　告　臺北縣保險業職業工會
代　表　人　甲○○○常務理事.
被　　　告　勞工保險局
代　表　人　乙○（總經理）
上列當事人間因勞保事件，原告不服行政院勞工委員會中華民國
94年3月31日勞訴字第0930065815號訴願決定，提起行政訴訟。
本院判決如下：
    主  文
原告之訴駁回。
訴訟費用由原告負擔。
　　事  實
緣原告以其曾於民國（下同）89年9月30日以郵政掛號第55673號
寄送李亮貞等10人退保表為由，於90年1月18日以北保職字第900
102號函被告申請協助辦理退保事宜。案經被告查明，於90年3月
13日以90保承字第6002970號函復原告，略以被告收到上開89年9
月30日郵件之內容為退保表4張（劉玉梅、林誠光、鐘聰明及婁
炳煌等4名）、書函乙份、家屬死亡給付申請書乙份、傷病給付
申請書5份、生育給付申請書2份、勞健保共用薪調表乙份，並無
李亮貞等10人退保表，爰以原告此次所寄之退保表，受理李亮貞
等10人自90年1月19日起退保。原告不服，申請審議及提起訴願
，遞遭不受理，訴經本院92年度簡字第567號判決，認審議審定
以原告申請審議逾期而不予受理，於法不合，訴願決定未予糾正
，亦有未合，爰將訴願決定及審議審定撤銷，責由監理會為合法
爭議審議及訴願程序先行審理決定。監理會實體受理審議後，以
93年11月5日（93）保監審字第3558號審議駁回，原告仍不服，
提起訴願，遭決定駁回，遂向本院提起行政訴訟。茲摘敘兩造訴
辯意旨如次：
甲、原告起訴意旨略謂：
一、原告於89年9月30日以郵政掛號第55673號寄送「名冊（含收
    據）繳款單、調薪資、雙重加保退4人、退10人、羅秀琴傷
    病、高明霞生育、傷病、陳英賢傷病、王超憲家屬死亡、張
    芷瑜傷病、延長申報欠費期間（書函）、黃雪真生育、黃秀
    梅傷病」等資料，確實將本案李亮貞等10人之勞工保險退保
    申請表放入上開郵政掛號內一併寄送至被告處，此由原告89
    年發文登記簿可稽。
二、參照被告90年3月13日90保承字第6002970號函復原告，略以
    ：「經查本局收到該郵件之內容為退保表4張（劉玉梅、林
    誠光、鐘聰明及婁炳煌等4名，詳如附件）、書函乙份、家
    屬死亡給付申請書乙份、傷病給付申請書5份、生育給付申
    請書2份、勞健保共用薪調表乙份，．．」等語，然被告又
    發生漏載收文記錄（該函記載：無李亮貞等10人退保表），
    且將職業工會被保險人繳納名冊（含收據）之郵戳日錯載為
    89年10月2日（此繳納名冊正確郵戳日應為89年9月30日），
    此有被告所屬財務處受理原告職業工會被保險人繳納名冊（
    含收據）、被告88年11月17日88保承字第6109392號、90年1
    月5日89保承字第6081265號、90年3月23日90保承字第60029
    43號函可參，該等函文係被告多次遺失原告所郵寄之文件而
    於事後發現更正之函文，可證被告漏載收文記錄，在在顯示
    被告作業上之疏失，豈有因被告發現錯誤即可更正，未發現
    部分則須由原告承擔之理？
三、依中央健康保險局台北分局90年3月29日健保北承二字第900
    08306號函載略以：「因該單位每月係採媒體方式申報轉出
    、入資料．．李君等10名保險對象之89年10月1日轉出進檔
    資料乙份，以供卓參。」，中央健康保險局皆將月底轉出者
    之轉出日期轉換為次月1日，該函係被告函請中央健康保險
    局台北分局之回復函，乃為兩造所不爭執，故原告實無於事
    後再行補申報上開10人退保表之必要性。又依勞工保險條例
    第11條、同條例施行細則第16條及「勞工保險退保申報單」
    填表說明，投保單位遇有被保險人退會時，將勞工保險退保
    申報表以掛號寄送被告，郵寄以原寄局郵戳為憑之作業程序
    規定，原告並無違誤不當之處，倘原告所憑89年9月30日原
    寄郵局郵戳及中央健康保險局台北分局90年3月29日健保北
    承二字第90008306號函均無法採納，則上開規定之精神、功
    能何在？況被告於收受原告申報退保表後，亦未通知原告受
    理後之情形，顯失法理公平。
四、請撤銷訴願決定、爭議審定及原處分，李亮貞等10人退保日
    追溯為89年9月30日，並退還溢收之勞保費，訴訟費用由被
    告負擔。
乙、被告答辯意旨略謂：
一、按「符合第6條規定之勞工，各投保單位應於其所屬勞工到
    職、入會、到訓、離職、退會、退訓之當日，列表通知保險
    人；其保險效力之開始或停止，均自應為通知之當日起算。
    」、「勞工保險之保險費一經繳納，概不退還。但非歸責於
    投保單位或被保險人之事由所致者，不在此限。」、「投保
    單位於其所屬勞工離職、退會、結（退）訓之當日辦理退保
    者，其保險效力於投保單位將退保申報表送達保險人或郵寄
    之當日24時停止；投保單位非於勞工離職、退會、結（退）
    訓之當日辦理退保者，其保險效力於離職、退會、結（退）
    訓之當日24時停止。」勞工保險條例第11條本文、第16條第
    2項及其施行細則第16條第2項分別定有明文。
二、原告以其已於89年9月30日以郵政掛號第55673號寄送李亮貞
　　等10人退保表為由，於90年1月18日以北保職字第900102號
    函被告申請協助辦理退保事宜。案經被告查明，該郵件內容
    為劉玉梅、林誠光、鐘聰明及婁炳煌4人退保表4張、書函1
    份、家屬死亡給付申請書1份、傷病給付申請書5份、生育給
    付申請書2份、勞、健保合一投保薪資調整表1份，並無李亮
    貞等10人退保表，乃以原告於90年1月19日所送退保表受理
    李亮貞等10人自是日起退保，並以90年3月13日90保承字第
    6002970號函知原告在案。嗣被告向中央健康保險局台北分
    局查詢李亮貞等10人健保退保情事，據該分局90年3月29日
    健保北承二字第90008306號函載，略以原告每月係採媒體方
    式申報轉出、入資料，並檢附李亮貞等10人之89年10月1日
    轉出進檔資料乙份供參。據此，被告以89年10月1日李亮貞
    等10人健保轉出係採媒體方式申報，並非使用勞、健保合一
    退保申報表，故無法據以追溯渠等10人勞保自89年9月30日
    起退保，再於90年3月30日以電話通知原告在案。
三、原告不服，向監理會申請審議，經該會90年10月31日（90）
    保監審字第2913號審議審定，以原告已逾勞工保險爭議事項
    審議辦法第2條及第3條規定之60日申請審議期限為由而不予
    受理。原告仍不服，提起訴願，經行政院勞工委員會以91年
    5月28日台90勞訴字第0064413號訴願決定駁回。原告遂向鈞
    院提起行政訴訟，經鈞院以92年度簡字第567號判決：「訴
    願決定及爭議審定均撤銷。」，參照其理由略以原告訴請撤
    銷訴願決定及爭議審定，於法有據，應予准許，至原告訴請
    撤銷原處分，應俟合法之爭議審議及訴願程序先行審理決定
    等語。監理會遂以實體受理審議，並以93年11月5日（93）
    保監審字第3558號審議審定駁回，原告猶未甘服，提起訴願
    ，亦遭決定駁回在案。
四、原告稱上開退保表係被告漏收，應承認李亮貞等人之退保日
    期為89年9月30日云云。惟原告執此主張，應就被告有漏收
    上開資料負舉證之責任以實其說，始為適法。原告泛稱其他
    不同於本件之事例及他機關不同之作業程序，均無舉證其所
    主張之待證事實為真正。況原告交郵之初是否如數裝封，與
    交郵之過程，郵局是否確實有收受過該等文件，原告亦未舉
    證，且該等文件亦可能在投遞過程中散失，此於一般社會通
    念亦有所見，原告豈可僅徒憑空言謂其有寄送而被告未接獲
    ，逕稱被告漏收。且如係被告之過失所致，何以尚接獲原告
    所交寄之其他文件資料，足見原告所稱有違常情。
五、請駁回原告之訴，訴訟費用由原告負擔。
　　理  由
一、按「符合第6條規定之勞工，各投保單位應於其所屬勞工到
    職、入會、到訓、離職、退會、結訓之當日，列表通知保險
    人；其保險效力之開始或停止，均自應為通知之當日起算。
    但投保單位非於勞工到職、入會、到訓之當日列表通知保險
    人者，除依本條例第72條規定處罰外，其保險效力之開始，
    均自通知之翌日起算。」、「勞工保險之保險費一經繳納，
    概不退還。但非歸責於投保單位或被保險人之事由所致者，
    不在此限。」、「投保單位於其所屬勞工離職、退會、結（
    退）訓之當日辦理退保者，其保險效力於投保單位將退保申
    報表送達保險人或郵寄之當日24時停止；投保單位非於勞工
    離職、退會、結（退）訓之當日辦理退保者，其保險效力於
    離職、退會、結（退）訓之當日24時停止。」分別為勞工保
    險條例第11條、第16條第2項及同條例施行細則第16條第2項
    所規定。
二、本件原告以其曾於89年9月30日以郵政掛號第55673號寄送李
    亮貞等10人退保表為由，於90年1月18日以北保職字第90010
    2號函被告申請協助辦理退保事宜。案經被告查明，於90年3
    月13日以90保承字第6002970號函復原告，略以被告收到上
    開89年9月30日郵件之內容為退保表4張（劉玉梅、林誠光、
    鐘聰明及婁炳煌等4名）、書函乙份、家屬死亡給付申請書
    乙份、傷病給付申請書5份、生育給付申請書2份、勞健保共
    用薪調表乙份，並無李亮貞等10人退保表，爰以原告此次所
    寄之退保表，受理李亮貞等10人自90年1月19日起退保。原
    告不服，循序提起本件行政訴訟，並以事實欄所示各節據為
    爭議。惟查：
１、本件依原處分卷附被告收件記錄，堪認被告稱其於89年10月
    2日收受原告89年9月30日郵政掛號第55673號寄送函件內容
    為退保表4張、書函乙份、家屬死亡給付申請書乙份、傷病
    給付申請書5份、生育給付申請書2份、勞健保共用薪調表乙
    份，而無李亮貞等10人退保表屬實。
２、按當事人主張有利於己之事實者，就其事實有舉證之責任，
    民事訴訟法第277條前段定有明文，依行政訴訟法第136條之
    規定，上開規定為行政訴訟程序所準用。本件原告既主張其
    於89年9月30日以郵政掛號第55673號寄送函件內容，已包含
    李亮貞等10人退保表（即主張被告於89年漏收李亮貞等10人
    退保表），自應就此事實負舉證之責任。原告雖提出其89年
    發文登記簿，主張其確於89年9月30日以郵政掛號第55673號
    寄送李亮貞等10人退保表，然原告交郵之初是否如數裝封？
    交郵過程中郵局是否確實收受該等文件？尚非無疑，而原告
    就其確實交寄而被告確實漏收李亮貞等10人退保表之事實，
    均未舉證以實其說，則原告空言指摘，所訴尚難憑採。況且
    ，本件原告如確實於89年9月30日以郵政掛號第55673號寄送
    李亮貞等10人退保表辦理退保，何以其仍未察覺未辦妥退保
    而繼續繳納勞保費？是原告所訴，已違常情，委無足採。
３、又本件據被告向中央健康保險局台北分局查詢李亮貞等10人
    健保退保情事，經中央健康保險局台北分局以90年3月29日
    健保北承二字第90008306號函，略載原告每月係採媒體方式
    申報轉出、入資料等語，並檢送該分局89年10月28日電腦處
    理李亮貞等10人之89年10月1日轉出進檔資料乙份（20張）
    供參。據此，足知本件原告將李亮貞等10人健保轉出，係採
    媒體方式申報，並非使用勞、健保合一退保申報表，故本件
    被告尚不得依勞、健保合一退保申報表使用原則追溯李亮貞
    等10人自89年9月30日起退保。
４、原告所提另案職業工會被保險人繳納名冊（含收據）、數件
    被告函文，均與本件待證事實無關，自難援為有利於原告之
    認定。
５、本件既然查無原告於89年9月30日以郵政掛號第55673號寄送
    李亮貞等10人退保表辦理退保之相關事證，則被告依原告於
    90年1月18日以北保職字第900102號函寄之退保表，受理李
    亮貞等10人自90年1月19日起退保，於法洵屬有據。
三、綜上所述，原處分並無違誤，審議審定、訴願決定遞予維持
    ，俱無不合。原告徒執前詞聲明撤銷，及請求判命李亮貞等
    10人退保日追溯為89年9月30日，並退還溢收之勞保費，均
    為無理由，應予駁回。
四、兩造其餘攻擊防禦方法均與本件判決結果不生影響，故不逐
    一論述，又本件適用簡易訴訟程序，爰不經言詞辯論逕為判
    決，併予敘明。
據上論結，本件原告之訴為無理由，爰依行政訴訟法第233條第1
項、第236條、第98條第3項前段，判決如主文。
中    華    民    國    94    年    12    月    30    日
                              第六庭法官　曹瑞卿
上為正本係照原本作成。
本件以訴訟事件所涉及之法律見解具有原則性者為限，始得於本
判決送達後20日內向本院提出上訴狀並表明上訴理由，如已於本
判決宣示後送達前提起上訴者，應於判決送達後20日內補具上訴
理由（均按他造人數附繕本），且經最高行政法院許可後方得上
訴。
中    華    民    國    94    年    12    月    30    日
            　　　　　　　　　 　 書記官  方偉皓
